【裁判字號】    97,訴,4941
【裁判日期】    980210
【裁判案由】    毒品危害防制條例
【裁判全文】
臺灣臺中地方法院刑事判決              97年度訴字第4941號
公  訴  人  臺灣臺中地方法院檢察署檢察官
被      告  乙○○
                  （現於臺灣臺中看守所另案羈押中）
上列被告因違反毒品危害防制條例案件，經檢察官提起公訴（97
年度毒偵字第5611號），被告於本院準備程序中就被訴事實為有
罪之陳述，經本院合議庭裁定由受命法官獨任依簡式審判程序審
理，判決如下：
    主    文
乙○○施用第一級毒品，累犯，處有期徒刑壹年。
    犯罪事實
一、乙○○前於民國91年間，因搶奪、妨害兵役、傷害等案件，
    經法院分別判處有期徒刑2 年4 月、1 年、4 月確定，應執
    行有期徒刑3 年8 月，甫於93年10月3 日執行完畢。又因施
    用毒品案件，經本院裁定送觀察、勒戒後，認無繼續施用毒
    品傾向，而於89年11月22日執行完畢釋放出所，且經臺灣臺
    中地方法院檢察署檢察官於89年11月21日為不起訴處分確定
    ；又於上開觀察勒戒執行完畢釋放後5 年內之94年1 月至3
    月間，再犯施用毒品罪，經本院94年度訴字第1146號判處有
    期徒刑10月確定，嗣經減刑為有期徒刑5 月【其另因搶奪案
    件，經本院94年度訴字第2051號判處有期徒刑2 年2 月確定
    ，並與前開經減刑之毒品案件定應執行有期徒刑2 年6 月確
    定；再因施用毒品案件，經本院95年度訴字第468 號判處有
    期刑11月確定，並經減刑為有期徒刑5 月15日，上開兩案（
    2 年6 月、5 月15日）經接續執行，甫於97年6 月13日縮短
    刑期假釋出監，保護管束至同年9 月30日期滿（惟其於假釋
    期間之97年9 月7 、8 日另犯施用第一級毒品罪，經本院97
    年度訴字第4687號判決有期徒刑1 年（尚未確定），上開假
    釋依法於判決確定6 個月內應予撤銷】。詎其猶不知戒絕毒
    癮，又基於施用第一級毒品海洛因之犯意，於97年10月5 日
    晚上7 、8 時許，在其位於臺中縣大里市○里里○○路66巷
    5 號住處，以將海洛因稀釋後注入針筒，再施打血管之方式
    ，施用第一級毒品海洛因1 次。嗣於97年10月7 日下午5 時
    30分許，為警持搜索票前往其上開住處搜索，並徵其同意採
    尿送驗而查知上情。
二、案經臺中市警察局移送臺灣臺中地方法院檢察署檢察官偵查
    起訴。
    理  由
一、上揭事實，訊據被告乙○○於本院審理中坦承不諱，而被告
    為警查獲後經採尿送驗結果，確呈嗎啡陽性反應，有臺中市
    警察局委託鑑驗尿液代號與真實姓名對照表、中山醫學大學
    附設醫院檢驗科藥物檢測中心尿液檢驗報告各1 份在卷可稽
    ，足認被告之自白，應與事實相符，堪予採信。按施用第一
    、二級毒品為犯罪行為，毒品危害防制條例第10條定有處罰
    明文。故施用第一、二級毒品者，依前揭規定本應科以刑罰
    。惟基於刑事政策，對合於一定條件之施用者，則依同條例
    第20條、第23條之規定，施以觀察、勒戒及強制戒治之保安
    處分。又毒品危害防制條例於92年7 月9 日修正公布，自93
    年1 月9 日施行，其中第20條、第23條將施用毒品之刑事處
    遇程序，區分為「初犯」及「五年內再犯」、「五年後再犯
    」。依其立法理由之說明：「初犯」，經觀察、勒戒或強制
    戒治後，應為不起訴處分或不付審理之裁定；經觀察、勒戒
    或強制戒治執行完畢釋放後，「五年內再犯」者，因其再犯
    率甚高，原實施之觀察、勒戒及強制戒治既已無法收其實效
    ，爰依法追訴或裁定交付審理。至於經觀察、勒戒或強制戒
    治執行完畢釋放後，「五年後再犯」者，前所實施之觀察、
    勒戒或強制戒治已足以遮斷其施用毒品之毒癮，為期自新及
    協助其斷除毒癮，仍適用「初犯」規定，先經觀察、勒戒或
    強制戒治之程序。從而依修正後之規定，僅限於「初犯」及
    「五年後再犯」二種情形，始應先經觀察、勒戒或強制戒治
    程序。倘被告於5 年內已再犯，經依法追訴處罰，縱其第3
    次（或第3 次以上）再度施用毒品之時間，在初犯經觀察、
    勒戒或強制戒治執行完畢釋放五年以後，已不合於「五年後
    再犯」之規定，且因已於「五年內再犯」，顯見其再犯率甚
    高，原實施觀察、勒戒或強制戒治，已無法收其實效，即應
    依該條例第10條處罰（最高法院97年度第5 次刑事庭會議決
    議參照）。查被告前因施用毒品案件，經本院裁定送觀察、
    勒戒後，認無繼續施用毒品傾向，於89年11月22日執行完畢
    釋放出所，且經臺灣臺中地方法院檢察署檢察官於89年11月
    21日為不起訴處分確定；又於上開觀察勒戒執行完畢釋放後
    5 年內之94年1 月至3 月間，再犯施用毒品罪，經本院94年
    度訴字第1146號判處有期徒刑10月確定，嗣經減刑為有期徒
    刑5 月（有卷附臺中地方法院檢察署刑案資料查註紀錄表、
    臺灣高等法院被告前案紀錄表可參），是以，本案被告既於
    前揭觀察、勒戒執行完畢5 年內已再犯施用毒品罪，自應依
    法追訴處罰。綜上所述，本件事證明確，被告施用第一級毒
    品海洛因犯行，堪以認定，應依法論科。
二、按海洛因係毒品危害防制條例所定之第一級毒品，不得非法
    施用，是核被告所為，係犯毒品危害防制條例第10條第1 項
    之施用第一級毒品罪。被告為施用毒品海洛因而持有毒品之
    低度行為，已為其施用之高度行為所吸收，不另論罪。另被
    告前於91年間，因搶奪、妨害兵役、傷害等案件，經分別判
    處有期徒刑2 年4 月、1 年、4 月確定，應執行有期徒刑3
    年8 月，甫於93年10月3 日執行完畢，有臺灣臺中地方法院
    檢察署刑案資料查註紀錄表、臺灣高等法院被告前案紀錄表
    在卷可考，其受徒刑執行完畢5 年內故意再犯本件有期徒刑
    以上之罪，係屬累犯，應依刑法第47 條 第1 項規定，加重
    其刑。至檢察官於起訴書犯罪事實欄所認被告構成累犯之前
    科紀錄，即其因施用毒品罪，經本院94年度訴字第1146號判
    處有期徒刑10月確定，嗣經減刑為5 月；另因搶奪案件，經
    本院94年度訴字第2051號判處有期徒刑2 年2 月確定，並與
    前開經減刑之毒品案件定應執行有期徒刑2 年6 月確定；再
    因施用毒品案件，經本院95年度訴字第468 號判處有期刑11
    月確定，並經減刑為有期徒刑5 月15日，上開兩案（2 年6
    月、5 月15日）經接續執行，雖於97年6 月13日縮短刑期假
    釋出監，且保護管束至同年9 月30日期滿，然被告於假釋期
    間之97年9 月7、8日另犯施用第一級毒品罪，且經本院97年
    度訴字第4687號判決有期徒刑1 年（此案尚未確定，有前揭
    紀錄表、本院97年度訴字第4687號判決附卷可參），上開假
    釋依法於判決確定6 個月內應予撤銷，是此部分徒刑尚難認
    已屬執行完畢，附此敘明。爰審酌被告歷經毒品戒斷之保安
    處分程序，復有多次毒品毒品前科已如前述，仍未能徹底戒
    除毒癮，顯見其意志不堅，有違政府訂定毒品危害防制條例
    之美意，惟施用毒品為自戕行為及犯後態度尚可等一切情狀
    ，量處如主文所示之刑。
據上論斷，應依刑事訴訟法第273 條之1 第1 項、第299 條第1
項前段，毒品危害防制條例第10條第1 項、刑法第11條前段、第
47 條 第1 項，判決如主文。
本案經檢察官甲○○到庭執行職務。
中   華    民     國     98    年    2   月     10    日
                  刑事第十一庭    法  官  劉敏芳
以上正本證明與原本無異。
如不服本判決，應於收受送達後10日內向本院提出上訴書狀（應
敘述具體理由並按他造當事人之人數附繕本）。
上訴書狀如未敘述理由，應於上訴期間屆滿後20日內補提理由書
於本院。「切勿逕送上級法院」
                                   書記官  陳錫威
中    華    民    國    98    年     2    月    10    日
附錄本案論罪法條：
毒品危害防制條例第10條第1項：
施用第一級毒品者，處6月以上5年以下有期徒刑。


司法院資訊處製作；財團法人民間司法改革基金會備份。
